臺灣板橋地方法院民事判決　　　　　　　93年度重訴字第13號
原　　　告　聯邦商業銀行股份有限公司
法定代理人　丑○○
訴訟代理人　戊○○
　　　　　　丙○○
被　　　告　怡鴻科技股份有限公司
法定代理人　丁○○
　　　　　　辛○○
　　　　　　寅○○
　　　　　　甲○○
兼法定代理
人　　　　　庚○○
被　　　告　壬○○原姓名：陳.
　　　　　　乙○○
　　　　　　巳○○
　　　　　　子○○原姓名：曾.
　　　　　　癸○○
　　　　　　辰○○
　　　　　　己○○
　　　　　　卯○○
上列當事人間返還消費借貸款事件，本院於中華民國94年6 月27
日言詞辯論終結，判決如下：
    主  文
被告應連帶給付原告新臺幣貳仟零玖萬貳仟捌佰肆拾貳元及如附
表所示之利息與違約金。
訴訟費用由被告連帶負擔。
本判決於原告以新臺幣陸佰柒拾萬元為被告供擔保後，得假執行
。
　　事實及理由
一、程序方面：
  (一)依卷附之保證書所載，兩造約定雙方同意以本院為第一審管
    轄法院，是本院自有管轄權。
  (二)原告中興商業銀行股份有限公司（下稱中興銀行）起訴後，
    因依金融機構合併法合併而消滅，同時由原告聯邦商業銀行
    股份有限公司（下稱聯邦銀行）自民國94年3 月19日零時起
    概括承受原告中興銀行之主要資產、負債暨營業，並經聯邦
    銀行具狀聲明承受訴訟，經核於法並無不合，應予准許。又
    被告怡鴻公司已因開始營業後自行停止營業6 個月以上，經
    經濟部於92年2月17日以經商字第09201703980號函命令解散
    ，復未依法申請解散登記，而由經濟部於92年5月6日以經授
    商字第09201136220 號函予以廢止登記等情，業經本院調閱
    公司登記卷宗查明屬實，並有經濟部92年5月6日以經授商字
    第09201136220 號函等相關資料（見本院卷二第27至33頁）
    附卷可稽，且被告怡鴻公司亦未清算完畢（參附卷之臺灣桃
    園地方法院94年5月30日桃院興民科字第530號函），依法應
    以所有董事（見本院卷二第25頁）為法定代理人。其中被告
    怡鴻公司之法定代理人甲○○雖辯稱：我是法人股東，我公
    司已向被告怡鴻公司辭去董事職務，證據因為時已久，無法
    提出等語，經查既無證據證明甲○○已辭去董事職務，自仍
    以其為被告怡鴻公司之法定代理人。
  (三)被告庚○○、巳○○、子○○（原姓名：曾東興）、癸○○
    、己○○、卯○○未於言詞辯論期日到場；被告壬○○（原
    姓名：陳仁海）、辰○○則未於最後言詞辯論期日到場，核
    無民事訴訟法第386 條各款所列情形，爰依原告之聲請，由
    其一造辯論而為判決。
二、原告主張：被告怡鴻公司於87年5 月21日起邀同其餘被告為
    連帶保證人，向原告借款新臺幣（下同）20,092,842元，利
    息自借款日起按年息百分之八．九五計算，遲延履行時，其
    逾期在6 個月以內者，按上開利率百分之十加計違約金；逾
    期6 個月以上者，其超逾6 個月部分，按上開利率百分之二
    十加計違約金，如有一期未履行，即視為全部到期。詎被告
    怡鴻公司自90年2 月18日起即未依約繳息，而尚欠如附表所
    示之本金、利息與違約金，應由被告連帶清償等語。並聲明
    ：(一)被告應連帶給付原告20,092,842元及如附表所示之利息
    與違約金。(二)原告願供擔保，請准宣告假執行。
三、被告乙○○則以：被告乙○○於86年9 月至位承公司任職，
    負責人為被告子○○，因被告子○○之懇託，而於87年5月4
    日簽下位承公司向原告借款3,000 萬元之連帶保證書。嗣被
    告乙○○於87年9 月30日離職，因位承公司之財產顯形減少
    ，故向被告子○○聲明退出上開保證人責任，業經被告子○○親口答應，依民法第750條第1項第1 款規定，被告乙○○
    不負上開保證責任。被告乙○○並未同意位承公司變更為怡
    鴻公司，故被告乙○○不負怡鴻公司任何保證責任，位承公
    司之負責人初為被告巳○○，其後改為怡鴻公司，負責人為
    被告子○○、又改為被告庚○○、最後為被告丁○○，其不
    同負責人時期之公司董事亦有不同，屬公司法人主體（董事
    或監察人等公司負責人）之實質變更（即主債務人變更），
    且原告亦未於位承公司法人主體變更後徵得被告乙○○同意
    續保，被告乙○○自不負怡鴻公司任何保證責任。怡鴻公司
    （應返還全部借款之日期為90年5月10日）自90年2月18日起
    即未繳息，何以原告於91年8 月28日怡鴻公司變更登記（實
    收資本額為6 億）時，不向怡鴻公司訴請還款，原告未經被
    告乙○○之同意延期，即同意怡鴻公司延期清償，依民法第
    755 條規定，被告乙○○不負上開保證責任。被告乙○○為
    位承公司之董事，但非怡鴻公司之董事，無庸就怡鴻公司之
    債務負任何保證責任等語資為抗辯。併為答辯聲明：原告之
    訴及假執行之聲請均駁回。
四、被告辰○○未於最後言詞辯論期日到場，據其以前辯論。其
    陳述略稱：原告銀行亦未告知位承公司已改為怡鴻公司等語
    資為抗辯。併為答辯聲明：原告之訴及假執行之聲請均駁回
    。
五、被告壬○○未於最後言詞辯論期日到場，據其以前辯論。其
    陳述略稱：公司改名後，原告銀行要放款，應徵詢我，否則
    ，不應找我負責；原告銀行亦未告知位承企業股份有限公司
    （下稱位承公司）已改為怡鴻公司等語資為抗辯。併為答辯
    聲明：原告之訴及假執行之聲請均駁回。
六、被告庚○○、巳○○、子○○、癸○○、己○○、卯○○未
    於言詞辯論期日到場，亦未提出書狀作何聲明或陳述。
七、原告主張之事實，已據其提出與所述相符之保證書2 份、本
    票2張、借據4份、怡鴻公司之變更登記表、位承公司及怡鴻
    公司之公司執照、基本放款利率變動情形各1 件、撥貸傳票
    6紙（見本院卷一第8至15、62至68、223至228頁）為證，被
    告怡鴻公司、乙○○、辰○○、壬○○對於上開證據亦不爭
    執，其餘被告庚○○、巳○○、子○○、癸○○、己○○、
    卯○○已於相當時期受合法之通知，而於言詞辯論期日不到
    場，亦未提出（準備）書狀爭執，依民事訴訟法第280條第3
    項前段、第1 項規定，視同自認。是原告主張之事實，應信
    為真實。
八、經查被告子○○（分別以子○○及曾東興名義記載）、壬○○、乙○○、巳○○、辰○○、癸○○於87年5月4日立具保
　　證書予原告（中興銀行），連帶保證位承公司（即被告怡鴻
　　公司）對原告（中興銀行）現在（包括過去所負現在尚未清
　　償）及將來所負之借款、票據、透支、墊款、保證、損害賠
　　償等暨其他一切因授信關係所發生之債務以本金新臺幣（下
　　同）3,000 萬元為限及其利息、遲延利息、違約金、損害賠
　　償及其他從屬於主債務之負擔，保證人願與主債務人負連帶
　　清償之責任。嗣位承公司經前臺灣省政府建設廳於87年4月1
　　8日以建三字第149977 號函核准更名為怡鴻公司，其董事、
　　監察人之名單雖有變更，但位承公司與怡鴻公司之法人人格
　　係屬同一主體，並未變更之事實，有保證書、位承公司及怡
　　鴻公司之公司執照、位承公司與怡鴻公司之變更登記資料、
　　經濟部93年6月30日經商字第09302103680號函（見本院卷一
　　第15、159 至171、65、66、179、180 頁）為證，被告怡鴻
    公司、乙○○、辰○○、壬○○對於上開證據亦不爭執，其
    餘被告庚○○、巳○○、子○○、癸○○、己○○、卯○○
    已於相當時期受合法之通知，而於言詞辯論期日不到場，亦
    未提出（準備）書狀爭執，依民事訴訟法第280條第3項前段
    、第1 項規定，視同自認。是原告主張位承公司與怡鴻公司
    之法人人格係屬同一主體，並未變更，被告怡鴻公司等均應
    連帶清償等語，即屬有據，應予採信。被告乙○○雖辯稱：
    位承公司之負責人初為被告巳○○，其後改為怡鴻公司，負
    責人為被告子○○、又改為被告庚○○、最後為被告丁○○
    ，其不同負責人時期之公司董事亦有不同，屬公司法人主體
    （董事或監察人等公司負責人）之實質變更（即主債務人變
    更）等語，惟查位承公司與怡鴻公司之法人人格係屬同一主
    體，並未變更之事實，已如前述，且法人人格本不因單純更
    改法人名稱或變更法人之董事、監察人而改變，是被告乙○○此部分之抗辯，即非有據，殊無足取。
九、被告乙○○、辰○○、壬○○既立具保證書予原告（中興銀
　　行），連帶保證位承公司（即被告怡鴻公司）對原告（中興
　　銀行）現在（包括過去所負現在尚未清償）及將來所負之借
　　款、票據、透支、墊款、保證、損害賠償等暨其他一切因授
　　信關係所發生之債務以本金新臺幣（下同）3,000 萬元為限
　　及其利息、遲延利息、違約金、損害賠償及其他從屬於主債
　　務之負擔，保證人願與主債務人負連帶清償之責任，已如前
　　述，則原告縱未告知該被告3 人位承公司已改為怡鴻公司；
　　亦未於位承公司改名後，原告銀行要放款時徵詢該被告3 人
　　之同意；原告不先向被告怡鴻公司訴請還款，而訴請被告乙○○連帶清償等情屬實，亦均不影響該被告3 人之連帶保證
　　責任。再者，被告乙○○既自白：「當初我是當位承企業股
　　份有限公司的保人，我有向老闆說我要退保，但老闆並沒有
　　辦理，所以我拿不出來有辦退保資料。（問：對保證書有何
　　意見？）保證書是我簽名的沒錯。」等語（見本院卷一第51
    頁），足見被告乙○○並未向原告終止上開連帶保證責任，
    且依保證書（見本院卷一第15頁）之內容觀之，被告乙○○
    亦非係以位承公司董事之身分充任連帶保證人，其是否卸任
    董事或是否被告怡鴻公司之董事，亦均不影響被告乙○○之
    連帶保證責任。至被告乙○○請求訊問、拘提證人子○○一
    節，業經本院多次通知及於93年7 月26日拘提（見本院卷一
    第196至203頁），均未到庭，被告乙○○復聲請通緝被告及
    證人子○○，於法亦有未合，不予准許，併予明。是被告
    乙○○、辰○○、壬○○所為之上開辯解，洵屬無據，尚非
    可取。
十、按保證債務之所謂連帶，係指保證人與主債務人負同一債務
    ，對於債權人各負全部給付之責任者而言，此就民法第272
    條第1 項規定連帶債務之文義參照觀之甚明（最高法院45年
    臺上字第1426號判例意旨參照）。經查被告庚○○、壬○○
    、乙○○、巳○○、子○○、癸○○、辰○○、己○○、卯
    ○○等9 人既為被告怡鴻公司（即位承公司）之連帶保證人
    ，其證據業如前述，則被告庚○○、壬○○、乙○○、巳○○、子○○、癸○○、辰○○、己○○、卯○○等9 人即應
    與被告怡鴻公司（即位承公司）就上開已到期尚未清償之借
    款等債務、利息、違約金，負連帶給付之責。
十一、從而，原告依消費借貸及連帶保證之法律關係，請求被告
　　　連帶給付原告20,092,842元及如附表所示之利息與違約金
　　　，為有理由，應予准許。
十二、原告陳明願供擔保聲請宣告假執行，核無不合，爰酌定相
　　　當之擔保金額，予以准許。
十三、本件事證已臻明確，兩造其餘攻擊、防禦方法及舉證，經
      本院審酌後，認對於判決結果均無影響，爰不一一論述，
      併此指明。
據上論結，本件原告之訴為有理由，依民事訴訟法第385條第1項
前段、第85條第2項、第390條第2項，判決如主文。
中　　華　　民　　國　　94　　年　　6 　　月　　30　　日
                  民事第一庭    法  官  楊千儀
以上正本證明與原本無異。
如對本判決上訴，須於判決送達後20日內向本院提出上訴狀（需
按他造人數附繕本）。
中　　華　　民　　國　　94　　年　　6 　　月　　30　　日
                              　書記官　簡青根
